【裁判字號】    89,訴,107
【裁判日期】    890329
【裁判案由】    家庭暴力防治法
【裁判全文】
臺灣臺中地方法院刑事判決                          八十九年度訴字第一七號
    公  訴  人  台灣台中地方法院檢察署檢察官
    被      告  甲○○
右列被告因家庭暴力之妨害自由案件，經檢察官提起公訴（八十八年度偵字第二二四
三五號），本院判決如左：
    主  文
甲○○以非法方法，剝奪人之行動自由，處有期徒刑伍月。
    事  實
一、甲○○與乙○○原係夫妻，二人於民國八十八年五月間離婚，具有家庭暴力防治
    法第三條第一款所定之家庭成員關係，乙○○於離婚後，即攜女兒吳筱涵居住於
    台北市，於同年十月十一日，乙○○徵得甲○○之同意，攜女兒返回甲○○位於
    台中縣沙鹿鎮○○路二一五號之住處拿取衣服，當天乙○○並在該處過夜。翌日
    上午六時三十分許，乙○○要去搭火車，甲○○為不讓乙○○離開，先將其女兒
    吳筱涵趕出屋外，隨即將遙控電動鐵門關上，並持水果刀一把（未據扣案）脅迫
    李女不得離去，以此非法方法，剝奪乙○○之行動自由，乙○○雖曾企圖逃離，
    甲○○即出手毆打李女，致李女因而受有頸部及四肢等多處擦傷、瘀傷等傷害。
    嗣經乙○○打電話報警，於同日上午七時許，警員吳家明才進入甲○○上開住處
    將乙○○救出，甲○○前後剝奪乙○○行動自由約二十分鐘。
二、案經被害人乙○○訴由台灣台北地方法院檢察署檢察官呈請台灣高等法院院檢察
    署檢察長核轉台灣台中地方法院檢察署檢察官偵查起訴。
    理  由
一、訊據被告甲○○固承認於前揭時、地與乙○○商談復合一事及因而發生拉扯等情
    ，惟矢口否認有何妨害自由及傷害犯行，辯稱：伊希望與乙○○復合，只要求乙
    ○○留下來，二人因而發生拉扯而已，並無妨害乙○○之自由云云。惟查，右揭
    犯罪事實，業據告訴人乙○○指述甚詳，核與證人即至現場處理警員吳家明及吳
    筱涵分別於偵查、審理中證述情節相符，並有驗傷診斷書一紙在卷可查。觀諸被
    告自承與乙○○商談時，伊手中確實持有水果刀，及當時鐵門緊閉，無法進出，
    至現場處理之警員，只得從隔壁之頂樓陽臺爬入等情，足見被告係以使人心生畏
    懼之暴力行為，限制乙○○之行動自由，而乙○○為了保生命安全，在當時已毫
    無行動自由可言，再者，被告如係誠心誠意與乙○○商談，何須手持水果刀？又
    何須緊閉鐵門並與乙○○發生拉址？是被告所辯意在卸責，要無足採。本案事證
    明確，被告犯行洵堪認定。
二、按刑法第三百零二條之妨害自由罪，係妨害他人自由之概括的規定，故行為人具
    有一定目的，以非法方法剝奪人之行動自由者，除法律別有處罰較重之規定（例
    如略誘及擄人勒贖等罪），應適用各該規定處斷外，如以使人行無義務之事，或
    妨害人行使權利為目的，而其強暴脅迫復已達於剝奪人行動自由之程度，即祇成
    立本罪，不應再依同法第三百零四條論處，最高法院二十九年上字第二三五九號
    著有判例。次按刑法第三百零二條第一項之妨害自由罪，原以強暴、脅迫為構成
    要件，其因而致普通傷害，乃強暴、脅迫當然之結果，除另有傷害故意外，仍祇
    成立該條項之罪，無同法第二百七十七條第一項之適用，最高法院三十年上字第
    三七０一號亦著有判例，本案被告於妨害乙○○之自由行為繼續中，因施加暴力
    行為，致乙○○受傷，自屬當然之結果，又被告係為迫使乙○○打消離開之意，
    而以強迫方式留下乙○○與之談判，是被告主觀上並無將乙○○私禁於該處之犯
    意。核被告所為，係犯刑法第三百零二條第一項之以非法方法剝奪人之行動自由
    罪，不另論以刑法第二百七十七條第一項之罪，公訴人之論罪起訴法條尚引刑法
    第二百七十七條第一項，並認傷害罪與以非法方法剝奪人之行動自由罪二者間，
    有方法目的之牽連關係，為牽連犯，容有違誤，併予敘明。又被告係乙○○之前
    配偶，業經其等二人屢陳在卷，屬家庭暴力防治法第三條第一款所定之家庭成員
    ，被告所為，依家庭暴力防治法第二條第二項規定，為家庭暴力罪。爰審酌被告
    犯罪之動機、目的、手段、限制自由之時間不長及否認犯行之犯後態度等一切情
    狀，量處如主文所示刑，以示懲儆。又被告持以妨害自由所用之水果刀一把，因
    未經扣案，且無從特定，為免將來執行困難，爰不併為宣告沒收。
據上論斷，應依刑事訴訟法第二百九十九條第一項前段，刑法第三百零二條第一項、
，罰金罰鍰提高標準條例第一條前段，判決如主文。
本案經檢察官李斌到庭執行職務
中      華      民      國      八十九      年      三    月  二十九    日
                                  台灣台中地方法院刑事第一庭
                                      法  官  楊國精
右正本證明與原本無異。
如不服本判決，應於送達後十日內向本院提出上訴狀 （須附繕本） ，上訴於台灣高
法院台中分院。
                                      書記官
中      華      民      國      八十九      年      三    月  二十九    日
附錄：本案論罪科刑法條全文
刑法第三百零二條第一項︰
私行拘禁或以其他非法方法剝奪人之行動自由者，處五年以下有期徒刑拘役或三
百元以下罰金。


司法院資訊處製作；財團法人民間司法改革基金會備份。
